臺灣高雄地方法院刑事判決　　　　　　　 96年度易字第910號
公　訴　人　臺灣高雄地方法院檢察署檢察官
被　　　告　丙○○
上列被告因贓物案件，經檢察官提起公訴（95年度偵字第27939
號），本院判決如下：
    主  文
丙○○犯故買贓物罪，處拘役伍拾日，如易科罰金，以新台幣壹
仟元折算壹日。
    事  實
一、丙○○係設於高雄縣林園鄉○○路○段「壹泉資源回收場」
    之負責人，前於民國93年間因故買贓物案件，經本院以93年
    度簡字第2802號科處罰金刑確定（未構成累犯）。詎猶不知
    警惕，於95年10月21日下午6 時25分許，見真實姓名不詳之
    成年男子騎乘機車載運之蒸飯器1 台（係乙○○於同日下午
    某時許在同鄉○○村○○路193 巷1 之2 號峻峰公司所失竊
    之物）前來兜售，明知該男子並未提出合法來源證明，其復
    未詢問該人姓名、聯絡方式或要求提出身分證明文件，資以
    在店內所設登記簿上登錄出賣人及交易資料，而在預見該蒸
    飯器為贓物亦不違背其本意情形下，基於故買贓物之不確定
    故意，經秤重23公斤，扣除非白鐵金屬部分重量剩餘15公斤
    後，以每公斤新台幣（下同）60元、總計900 元之價格向該
    不詳成年男子，收購上開蒸飯機1 台（價值約4,000 元），
    嗣於同月23日上午9 時20分許，經乙○○及同公司員工莊訓
    仁查訪，在壹泉資源回收場內發現前述失竊之蒸飯機，報警
    查獲，始悉上情。
二、案經高雄縣政府警察局林園分局報告臺灣高雄地方法院檢察
    署檢察官偵查起訴。
    理  由
一、證據能力之意見：本件被告於準備程序中對證人即被害人乙
    ○○於警詢中陳述、贓物認領保管單、臨檢紀錄表、現場照
    片等傳聞證據，均同意有證據能力，於言詞辯論前亦未再加
    爭執，本院審酌證人陳述、上開文書作成情形並無顯不可信
    情形，且與本案相關之待證事實具有關連性，採為證據應屬
    適當，依刑事訴訟法第159 條之5 第1 項規定，均有證據能
    力。
二、訊據被告丙○○對於95年11月21日在其所經營之資源回收場
    內，向不詳人士收購乙○○於同日所失竊之蒸飯機1 台乙節
    坦認不諱，惟矢口否認有故買贓物犯行，辯稱：當日出賣人
    出售時間適下班時間，載送來的蒸飯機外表不新，伊確實不
    知是贓物，如果是贓物，也不會置於回收場內，伊只是疏未
    注意未及查明出賣人身分，並沒有故買贓物之故意云云。經
    查：
（一）上開蒸飯機是證人乙○○所有，於95年11月21日下午6 時
      許發現失竊，於同日即為被告丙○○予以買受，嗣乙○○
      於同月23日四處查訪在被告營業場所尋獲等節，為被告丙
      ○○所不爭執，並據證人乙○○警詢時證述在卷，復有贓
      物認領保管單、臨檢紀錄表各1 份在卷可稽，堪認屬實。
      是以，被告所買之上開蒸飯機為贓物，堪以認定。
（二）按刑法第349 條第2 項故買贓物罪，是行為人故意以有償
      行為取得贓物之所有，包括買賣、交易、代物清償（司法
      院82廳刑1 字第5283號），又本罪並不以確定或直接故意
      為限，即使為未必故意，亦能成立，又被告交付價金是否
      與贓物價值相當，在所不問。
（三）被告固抗辯伊不知上開蒸飯機為贓物，自無故買贓物故意
      置辯。惟上開蒸飯機重約23公斤、高約2 尺高，狀態堪用
      ，平日置放工廠樓梯間內，外表並無污損或明顯鏽蝕，只
      是蒸飯機內部有蒸飯殘留的污垢而已，並有電源線拉出，
      於失竊前及領回後均仍使用中，已使用5 、6 年，並未有
      故障情形等節，業據證人即峻峰公司員工莊訓仁於本院審
      理中證述明確，核與證人乙○○於警詢中陳述該物現堪使
      用、價值約4 千元乙節相符，並有卷附蒸飯機照片可佐，
      是以，上開蒸飯機自屬有價值之物，且尚在堪用狀態下，
      並留有電源線在外，依一般社會通念，應不致認屬棄置之
      物，被告辯稱：「於買受該物時，外表污損觀之明顯為舊
      品，被害人亦自承6 年並未使用」云云，已屬無稽。
（四）再者，被告丙○○已自承其經營資源回收業3 年有餘，平
      時收購鋼鐵、塑膠、紙類，成品不買，收到這種貨的機會
      也不多。店內有設登記簿，如果是新品，都有登記出賣人
      資料，當日係由1 年約30餘歲男子，將上開蒸飯機放在機
      車前座，單手扶持騎乘至回收場，秤重後約23公斤，是以
      1 公斤60元價格計算，扣掉非白鐵部分是15公斤，故以
      900 元總價買進等節，僅辯以其因為當時要下班，又該物
      不是新品，日光很暗，一時疏忽，沒有注意看，也沒有查
      詢出賣人身分云云（本院卷, 第12頁；第38頁以下）。然
      衡諸一般資源回收業者，無不明知通常客戶所載來之資源
      回收物俱屬舊廢棄品，多為廢金屬、成疊紙類，如屬電器
      、機具等堪用之物品，尚無人視為無價值廢棄物予以賤售
      。查
      本件被告所購買蒸飯機，不論自物品功能及外觀判斷，均
      非為廢棄物品，已如上述，以被告長期經營資源回收業經
      驗及其高職畢業智識程度，就此自難諉稱不知。
（五）再者，資源回收場所收購者為回收可處理之物品，不若新
      品可提供來源證明，是業者為確保所收購物品並非來路不
      明之贓物，而避免觸法風險，通常會逐一登記所收購之回
      收物品名、數量，留下出賣人之姓名、電話或登記其使用
      之交通工具，並核對身份證件，或有填寫收據交出售人簽
      收，以供後續追查。而以贓物罪之本質在處罰隱匿他人財
      產犯罪所得之行為，以排除被害人追查及請求返還受損財
      物之困難，並阻斷財產犯罪者之銷贓管道，是以，回收業
      者受讓持有物品欲主張合法權源，負擔證明來源之不利益
      ，亦屬合理之風險分配。而被告前有如事實欄所示故買贓
      物前科，有台灣高等法院被告前案紀錄表及本院簡易判決
      處刑書在卷可佐，對於財產犯罪行為人會經由資源回收場
      之管道銷贓乙節已有認識，又被告既自承依其營業習慣，
      買受成品機會不多，另店內亦有設簿登記出賣人資料，則
      依本件在客觀上即可得知上開蒸飯機非廢金屬，而為較少
      見而仍堪用之電器成品，且體積非小之情形下，依被告所
      述交易常態及職業判斷，自應詢明並核對交易人身分資料
      ，或抄下載運交通工具車牌號碼，據以如實記載交易紀錄
      ，始能合理交待物品合法來源，而當時被告既有踐行秤重
      並扣除非白鐵重量等常態計價程序，已如其自認在前，自
      應有餘暇於充分檢視該物後，同時進行查證來源之程序始
      合情理，卻捨此怠未登記收購物品來源，顯然對於本件所
      收購物品是否為贓物並不在意，只要銀貨兩訖，即不問來
      源，任予買受，已然有違行業及個人之交易常習，其即有
      容任所買受物縱屬贓物因此無法查贓亦不違背本意之情，
      其僅徒託詞當時適值下班時間，天色昏暗，未及詢明出賣
      人身分云云置辯，均不足阻卻此開犯意，其有故買贓物之
      不確定故意已明。
（六）綜上所述，被告未能交代本案之出賣人身份以查財物來源
      ，且其買受本件蒸飯機交易經過與常情有異，參合印證，
      足證被告應有故買贓物犯行。本件事證明確，被告犯行堪
      以認定。
三、核被告丙○○所為，係犯刑法349 條第2 項之故買贓物罪。
    爰審酌被告係經營資源回收站之業者，前有故買贓物前科，
    本應謹慎從業，本件再犯故買贓物之罪，犯後復矢口否認，
    尚未見悔悟之意，惟念本件贓物價值非鉅，復經被害人及時
    查獲，贓物亦無條件交由被害人領回，並未擴大財產損害，
    情節非重等一切情狀，量處如主文所示之刑，並依法諭知易
    科罰金之折算標準。
據上論斷，應依刑事訴訟法第299 條第1 項前段，刑法349 條第
2 項、第41條第1 項前段，刑法施行法第1 條之1 ，判決如主文
。
本案經檢察官甲○○到庭執行職務。
中　　華　　民　　國　　96　　年　　5 　　月　　10　　日
                  刑事第14庭  審判長法  官  蔡廣昇
                                    法  官  施介元
                                    法  官  林瑋桓
以上正本證明與原本無異。
如不服本判決，應於判決送達後10日內，向本院提出上訴狀。
中　　華　　民　　國　　96　　年　　5 　　月　　10　　日
                                    書記官  李柏親
附錄本判決論罪科刑法條：
刑法349條第2 項
搬運、寄藏、故買贓物或為牙保者，處5 年以下有期徒刑、拘役
或科或併科1 千元以下罰金。
